臺灣高等法院民事裁定　　　　　　　　　95年度抗字第1738號
抗　告　人　甲○○
　　　　　　　　　　　　之1
上列抗告人因與相對人格上汽車租賃股份有限公司間撤銷假處分
裁定事件，對於中華民國95年10月27日臺灣臺北地方法院95年度
全聲字第991 號所為裁定提起抗告，本院裁定如下：
    主  文
抗告駁回。
抗告費用由抗告人負擔。
    理  由
一、抗告意旨略以：抗告人於原法院台北簡易庭95年度北簡字第
    38130 號事件，雖係依不當得利及無因管理之法律關係，請
    求相對人格上汽車租賃股份有限公司給付抗告人代為支付之
    汽車修復費用，惟抗告人前既已交付相對人本件假處分之支
    票，則抗告人自得於上開訴訟中，主張相對人應返還前開支
    票，以為抵銷。原裁定遽認抗告人所提之上開訴訟並無法確
    定私權存在，而取得之確定判決，自非假處分之本案訴訟，
    顯有誤會，為此求予廢棄原裁定等語。
二、按本案尚未繫屬者，命假扣押之法院應依債務人聲請，命債
    權人於一定期間內起訴。債權人不於期間內起訴者，債務人
    得聲請命假扣押之法院撤銷假扣押裁定，此項規定於假處分
    準用之，民事訴訟法第529 條第1 項、第4 項、第533 條分
    別定有明文。又按民事訴訟法第532 條第1 項規定：「債權
    人就金錢請求以外之請求，欲保全強制執行者，得聲請假處
    分」。該假處分所保全者既為金錢請求以外之請求，則債權
    人對債務人起訴，應以所保全之金錢請求以外之請求為其訴
    訟標的，始得謂係其本案訴訟。經查，本件抗告人前以：訴
    外人中華民國傳統符咒法術研究協會（下稱法術協會）向相
    對人承租其所有車號EE－2579之BENZ C240汽車1台，由抗告
    人開立支票按月給付租金，約定失竊損害部分應由相對人負
    擔，相對人並向第三人明台產物保險股份有限公司投保汽車
    失竊險，詎該車於94年1 月18日失竊，嗣雖經尋獲，惟該車
    輛部分零件遭竊賊摘除，依前開約定，有關汽車修復之費用
    ，應先由相對人負擔，再向保險公司請求理賠。惟相對人竟
    要求抗告人先行代為支付汽車修復款項新台幣（以下同）25
    2,470 元，嗣抗告人支付上開款項後，相對人拒絕返還相對
    人前開代墊款項，致抗告人受有損害，相對人受有不當得利
    ，抗告人自得請求相對人返還前開利益為由，聲請假處分，
    禁止抗告人就相對人所簽發如後所述之支票，於本案判決確
    定前向付款人為付款提示及轉讓第三人。經原法院於95年5
    月12日以95年度裁全字第5970號民事裁定「准抗告人就如該
    裁定附表所示之支票，如每張支票以64,800元（4 張，合計
    為新台幣259,200元）為債務人即相對人提供擔保後，相對
    人就原裁定附表所示之支票，於本案判決確定前不得向付款
    人請求付款及轉讓與第三人」等情，經本院依職權調閱原法
    院95年度裁全字第5970號假處分卷核閱無訛（見該卷1、2、
    12頁），則其所保全者應係禁止相對人對系爭支票為處分之
    不作為請求權。嗣法院裁定限期命抗告人起訴，惟抗告人起
    訴係本於不當得利法律關係請求相對人返還代墊款，向原法
    院臺北簡易庭提起95年度北簡字第38130號訴訟一節，業經
    原法院依職權調閱上開案卷查核屬實，並有起訴狀在卷可按
    （見原審卷10頁）。是抗告人所提起該案之訴訟標的既係返
    還代墊款之不當得利法律關係，而未就所保全之不作為請求
    權起訴，揆諸首揭說明，自難謂已提起假處分之本案訴訟。
    從而，相對人以抗告人未遵限期起訴裁定提起本件訴訟，聲
    請撤銷假處分裁定，即無不合，應予准許。抗告意旨，仍執
    前詞指摘原裁定不當，聲明廢棄，為無理由，應予駁回。
三、據上論結，本件抗告為無理由，裁定如主文。
中　　華　　民　　國　　96　　年　　3　　 月　　30　　日
                    民事第五庭
                        審判長法　官  林丁寶
　　　　　　　　　  　　　　　法　官  陳博享
　　　　　　　　　　  　　　　法　官  蔡芳齡
正本係照原本作成。
不得再抗告。
中　　華　　民　　國　　96　　年　　4 　　月　　3 　　日
                              書記官  蔡錦輝
